【裁判字號】    99,監宣,279
【裁判日期】    991104
【裁判案由】    監護宣告
【裁判全文】
臺灣板橋地方法院民事裁定             99年度監宣字第279號
聲  請  人  甲○○○
代  理  人  鍾毓理律師
相  對  人  丙○○
關  係  人  乙○○
            丁○○
上列聲請人聲請監護宣告事件，本院裁定如下：
    主      文
聲請駁回。
程序費用由聲請人負擔。
    理      由
一、本件聲請意旨略以：(一)聲請人為相對人之女，相對人於民國
    98 年12 月19日跌倒骨折後，健康情形急速惡化，99年1 月
    29日經醫院智能評鑑為「整體生活功能落在中度失智程度」
    ，目前全身癱瘓，且有幻聽、幻覺現象，且經醫師診斷相對
    人患有水腦症、中度失智、脊椎椎管狹窄之病症。(二)查相對
    人之戶籍雖與聲請人之弟丁○○同在一處，惟並不同戶，且
    相對人係獨自生活、自行炊煮，聲請人之弟並未照顧相對人
    之生活起居，於98年12月19日相對人循例自行準備午餐，因
    有便意卻於前往廁所途中跌倒在地，發出巨大聲響，當時聲
    請人之弟媳在家，卻未處理，讓相對人自該日中午11、12時
    許，躺在地上直到晚上7 、8 時許，才以電話通知聲請人之
    姐乙○○前來處理。聲請人之姐乙○○前往相對人之住處所
    見到之現況，係相對人倒臥在廁所地面磁磚上，下半身僅著
    內褲，褲內有排遺，全身打寒顫，面無血色，眼神空洞呆滯
    ，聲請人之姐乙○○將相對人清洗乾淨、著裝後，立即送往
    雙和醫院急診，發現相對人右肩骨折，須住院療養，惟從此
    相對人之健康狀況持續惡化。嗣於99年3 月16日晚上，相對
    人再次被送往雙和醫院，全身嚴重褥瘡，其中最嚴重之傷口
    為10x10 公分，醫生要求家屬親自同意開刀清瘡，否則容易
    引起敗血症，致發生生命危險。聲請人之姐乙○○表示無意
    見，弟媳卻稱其夫妻二人不希望相對人開刀，如要開刀，因
    相對人帳戶內已無現金，醫藥費由三姐弟平均分擔，且開完
    刀後，不歡迎相對人再回去與其等同住，直接送往養老院，
    當時聲請人之弟丁○○在場卻默不作聲。(三)由前所述，相對
    人因心智缺陷，至今毫無起色，現況已不能為意思表示或受
    意思表示，或不能辨識其效果，而聲請人之弟及弟媳對於相
    對人毫無關懷之意，聲請人之姐對相對人之照顧又無意見，
    爰依民事訴訟法第597 條以下之規定聲請宣告相對人為受監
    護宣告之人，併選定聲請人為相對人之監護人、關係人乙○
    ○為會同開具財產清冊之人等語。
二、按對於因精神障礙或其他心智缺陷，致不能為意思表示或受
    意思表示，或不能辨識其意思表示之效果者，法院得因本人
    、配偶、四親等內之親屬、最近一年有同居事實之其他親屬
    、檢察官、主管機關或社會福利機關之聲請，為監護之宣告
    ，民法第14條第1 項定有明文。
三、查：
  (一)本院審驗相對人丙○○之心神狀況，發現相對人思慮清楚，
    可正常溝通，且依蕭中正醫院陳威廷醫師鑑定結果，認為相
    對人之精神狀態：「(1)意識清醒、溝通性良好。(2)記憶力可
    （可清楚說出3 位子女姓名、排行，詢問相對人疾病時，相
    對人回答：因為跌倒，由家人送至中和附近一家大型醫院，
    現在還右肩疼痛）。(3)定向力可（詢問今天日期？相對人回
    答：99年9 月13日。另外給相對人看手錶（時針分針手錶）
    ，問幾點？相對人回答：現在快要10點了（手錶顯示9 ：58
    ）。(4)計算能力好（問：200 元花150 元買豬肉，店家會找
    妳多少錢？回答：50 元 。再問：若50元再買飲料用掉23元
    ，你會剩下多少錢？立即回答：27元）。(5)理解、判斷力可
    （詢問：妳需要錢會交代誰領出？相對人回答：會把存摺及
    印章交代兒子領錢）。(6)現在性格特徵：穩定（無暴怒，且
    態度合作）。(7)其他（氣氛、感情狀態、幻覺、妄想、異常
    行動等）：無。(8)智能檢查、心理學檢查：計算能力、理解
    力及中長期記憶並無明顯受損。檢查結果：相對人為脊椎椎
    管狹窄，糖尿病及高血壓，意識清醒，臥床行動不便，可溝
    通，心智檢查（記憶、理解及計算能力）正常，可清楚回答
    問題及意識表達，生活目前無法自理，需人協助。鑑定結果
    ：相對人為無精神障礙或其他心智缺點，預後及回復之可能
    性：可。補充說明: 依據雙和醫院提供99年1 月18日至99年
    2 月7 日期間之病歷摘要，住院初期之身體評估為意識清醒
    ，且清楚（對人、地、時）。99年1 月21日接受手術，但於
    手術完後約一週（99年1 月29日）接受心理測驗結果卻認為
    ：整體認知功能達顯著障礙程度，時間定向、短期記憶差，
    有訊息儲存之困難……。兩者間之評估相互矛盾，不排除因
    麻醉手術恢復期間之身體因素影響心理測驗之結果。99年9
    月13日接受現場鑑定，仍顯示相對人意識清醒，反應思緒清
    楚。因此判定為不符合監護或輔助之宣告之人」等語，此有
    該醫院出具之精神鑑定報告書在卷為憑。
  (二)本院依上開調查結果，實難認相對人已達因精神障礙或其他
    心智缺陷，致不能為意思表示或受意思表示，或不能辨識其
    意思表示之效果之程度；或相對人為意思表示或受意思表示
    ，或辨識其意思表示效果之能力，顯有不足之情形。至聲請
    人雖另稱: 鑑定人固認相對人為不符合監護或輔助之宣告之
    人，惟仍請審酌相對人目動行動不便，生活無法自理，存款
    又無人代為管控，恐怕屆時需用錢會陷入無錢可用之困境，
    而准對相對人為監護宣告或輔助宣告，並由聲請人擔人監護
    人或輔助人職務云云，但相對人經鑑定後既認其心智正常，
    已業如前述，是縱相對人有行動不便致無法親自處理其事務
    情事，亦可由相對人自行委託代理人處理，尚難遽此認相對
    人有為監護宣告或輔助宣告之必要。從而，聲請人聲請對相
    對人為監護宣告或輔助宣告，於法不合，應予駁回
四、依民事訴訟法第608 條第2 項裁定如主文。
中    華    民    國    99    年    11    月    4     日
                  家事法庭  法  官  古秋菊
以上正本係照原本作成。
如對本裁定抗告須於裁定送達後10日內向本院提出抗告狀。
中    華    民    國    99    年    11    月    4     日
                            書記官  林佩萱

司法院資訊處製作；財團法人民間司法改革基金會備份。
